臺灣嘉義地方法院民事裁定
110年度監宣字第108號
聲  請  人  洪銘智  

相  對  人  洪火泉  

關  係 人   洪鉦荃  
            洪清文  
            洪苑袖    住嘉義縣○○鄉○○村○○路000巷00       
                   弄00號
上列聲請人聲請監護宣告事件，本院裁定如下：
    主    文
宣告洪火泉（男，民國廿五年十月三日生，身分證統一編號：Ｚ○
○○○○○○○○號）為受監護宣告之人。
選任洪銘智（男，民國○○○年○月○日生，身分證統一編號：Ｚ○○○○
○○○○○號）為受監護宣告之人洪火泉之監護人。
指定洪鉦荃（男，民國四十七年七月廿九日生，身分證統一編
號：Ｚ○○○○○○○○○號）為會同開具財產清冊之人。
聲請程序費用由受監護宣告之人洪火泉負擔。
    理    由
一、聲請意旨：聲請人為相對人之次子，相對人於民國108年4月
    間因罹患失智後，致不能為意思表示或受意思表示，並有中
    華民心障礙證明影本為證，為此依民法第14條、第1110條、
    第1111條及家事事件法第164 條規定，聲請對其為監護之宣
    告，並選定聲請人為受監護宣告之人之監護人，暨指定關係
    人為會同開具財產清冊之人等語。
二、對於因精神障礙或其他心智缺陷，致不能為意思表示或受
    意思表示，或不能辨識其意思表示之效果者，法院得因本人
    、配偶、四親等內之親屬、最近一年有同居事實之其他親屬
    、檢察官、主管機關、社會福利機構、輔助人、意定監護受
    任人或其他利害關係人之聲請，為監護之宣告，民法第14條
    第1 項定有明文。經本院調查，聲請人主張前述事實，已據
    提出戶籍謄本、前述診明書影本等件為憑；又本院審驗相對
    人無法行走之現況，及其精神及心智狀況，在鑑定人前訊問
    相對人之身心狀況，相對人對點呼姓名，詢其、年籍及現在
    何處等，答稱火泉(台語)，其餘均無回應，雖有看著問話人
    ，但答稱現在我在醫院、我沒有記得那麼多等語，並斟酌嘉
    義基督教醫院精神科主治醫師趙星豪所為之精神鑑定報告認
    ：相對人因罹患失智症多年，認知功能及言語理解表達已有
    明顯退化，日常生活需他人協助。在鑑定時相對人意識清醒
    ，對姓名叫喚雖可回應，但定向感、注意力、短期記憶力及
    理解判斷能力均有顯著缺損。故相對人因其他心智缺陷，已
    不能辨識其意思之效果等語，有110 年5 月10日勘驗筆錄、
    前述醫院精神鑑定報告書在卷可參（見本院卷第45至59頁）
    。本院審酌前述訊問結果及鑑定意見，認相對人目前已認知
    功能及理解表達與判斷能力已有顯著缺損，故相對人已達因
    其他心智缺陷，已不能辨識其意思表示之效果。因此，聲請
    人聲請對相對人為監護之宣告，為有理由，應予准許。
三、本件相對人既為監護之宣告，已如前述，自應為其選定監護
    人及指定會同開具財產清冊之人。經本院調查，相對人已婚
    ，其配偶為洪何月女，育有聲請人即次子與關係人即長子洪
    鉦荃、長女洪苑袖、三子洪清文及次女洪嘉穗等子女，長女
    洪苑袖前因土地分配未參與，故本件監護宣告也不參與，而
    未在同意書上簽名，而關於相對人罹病前之事務大部分由聲
    請人處理，因其住處與相對人毗鄰在後，而洪清文原在台中
    ，現回嘉義住才由其照顧相對人，且相對人配偶洪何月女亦
    表示相對人的事務交由聲請人處理，因其自己的事務也交給
    聲請人處理，之前也都交由聲請人辦理等情，已據聲請人及
    洪何月女陳述在卷(見本院卷第53至55頁)。本院審酌聲請人
    、關係人洪鉦荃為相對人次子、長子，均為相對人直系血親
    卑親屬，而聲請人表示願意擔任相對人之監護人，關係人洪
    鉦荃同意願擔任相對人之會同開具財產清冊之人，並經到場
    同意或相對人配偶及其餘子女出具同意書同意由聲請人、關
    係人洪鉦荃分別擔任相對人之監護人、開具財產清冊之人等
    情，有戶籍謄本、親屬系統表、前述勘驗筆錄及親屬同意書
    在卷可參。本院參酌聲請人、關係人洪鉦荃為相對人之子女
    ，均為相對人至親及其等之意願，及相對人平日之事務均由
    聲請人處理等情，認由聲請人任相對人之監護人，能符合受
    監護宣告之人之最佳利益，選定聲請人為相對人之監護人，
    並指定關係人洪鉦荃為會同開具財產清冊之人。
四、又依民法第1113條準用同法第1099條、第1099條之1 之規定
    ，監護開始時，監護人對於受監護人之財產，應依規定會同
    遺囑指定、當地直轄市、縣（市）政府指派或法院指定之人
    ，於二個月內開具財產清冊，並陳報法院；於前條之財產清
    冊開具完成並陳報法院前，監護人對於受監護人之財產，僅
    得為管理上必要之行為。本件聲請人既任相對人之監護人，
    其於監護開始時，對於相對人之財產，自應依前揭規定會同
    開具財產清冊之人即關係人洪鉦荃於二個月內開具財產清冊
    並陳報法院，併此說明。
五、依家事事件法第164 條第2 項，裁定如主文。
中　　華　　民　　國　110 　　年　　5　　月　 　20　　日
                  家事法庭    法  官　李文輝
以上正本係照原本作成。
如不服本裁定，應於送達後10日內向本院提出抗告狀，並繳納抗
告費新台幣1,000元。
中　　華　　民　　國　110 　　年　　5　　月　 　20　　日
                              書記官　張紜飴